【裁判字號】    89,易,405
【裁判日期】    890324
【裁判案由】    建築法
【裁判全文】
臺灣臺北地方法院刑事判決                          八十九年度易字第四五號
    公  訴  人  臺灣臺北地方法院檢察署檢察官
    被      告  甲○○○
右列被告因建築法案件，經檢察官聲請簡易判決處刑（八十八年度偵字第二四七九一
號），本院台北簡易庭認為不宜以簡易判決處刑，移送適用通常程序，本院判決如左
：
    主  文
甲○○○對於依建築法規定強制拆除之建築物，違反規定重建，科罰金新臺幣萬元
，如易服勞役，以新臺幣玖佰元即銀元佰元折算壹日。
    事  實
一、張林來于明知建築物非經申請主管建築機關之審查許可並發給執照，不得擅自建
    造或使用，竟先於民國八十七年間，在台北市○○街三一０巷七之一號四樓樓頂
    平台，以鐵架、鐵皮等建材，擅自搭蓋面積約廿七平方公尺、高約二點五公尺之
    違章建築物使用，經主管機關即台北市政府工務局於八十七年五月十三日以北市
    工建字第八七三二四０五０００號新違建拆除通知單列為增建違建查報，並勒令
    停工，同年五月廿七日由甲○○○自行雇工全部拆除改善。詎同年八月底，其又
    於上址以相同建材再次搭蓋同樣面積及高度之違章建築物使用，經台北市政府工
    務局於八十七年九月三日以北市工建字第八七三二七九三五００號函再次列為增
    建違建查報，應予拆除，並於同年九月十一日由台北市政府工務局建築管理處（
    下稱台北市政府建管處）依法強制拆除完畢。惟張林來于於上開違章建築被強制
    拆除後，竟復於八十八年十月初，商請不知情之莊照毅再次以鐵架為建材，在原
    處重行搭建面積約廿七平方公尺、高約二點五公尺之違章建築使用，而經台北市
    政府工務局於八十八年十月十九日以北市工建字第八八三三七二六六００號函又
    行查報。
二、案經臺北市政府工務局函請台灣台北地方法院檢察署檢察官偵查起訴。
    理  由
一、訊據被告張林來于對於未經主管建築機關之審查許可並發給執照，即行擅自搭建
    以鐵架及鐵皮搭蓋面積約廿七平方公尺、高約二點五公尺之棚式建築物使用，經
    台北市政府建管處強制拆除後再次擅自以鐵架重行搭建使用等情固坦誠不諱，惟
    矢口否認有何違反建築法之犯行，辯稱：伊記得上開違建只有被拆除過二次，第
    一次是因為頂樓平台遇到下雨天會漏水到四樓，所以才以鐵架、鐵皮為建材搭蓋
    棚子遮雨，結果在八十八年五月間被查報，原本找了議員要與台北市政府建管處
    開協調會，結果還沒開會前，他們就派人來拆了，後來因為原先的鐵架拆除後都
    還留在現場，想說可以把鐵架接起來綁線曬衣服，因此才請伊小叔莊照毅來幫忙
    搭蓋，結果八十八年九月間又被查報為違建，然後伊就自行拆除了，實際上並非
    如台北市政府工務所稱有三次拆除紀錄，且拆除之時間亦與伊記憶有不符云云。
    經查，上開房屋確屬被告所有，業經被告自承在卷，並有台北市建物登記謄本影
    本一件在卷可稽。而上開頂樓平台上以鐵皮、鐵架違建材所搭蓋面積約廿七平方
    公尺、高約二點五公尺之違章建築，係於八十七年間第一次搭建，同年五月十三
    日經主管機關台北市政府工務局依法查報，並於八十七年五月廿九日由被告自行
    雇工拆除；八十七年八月間被告再次以相同建材搭建，而於八十七年九月三日經
    主管機關依法強制拆除；強制拆除後被告復再行於八十八年十月間以鐵架為樑柱
    重行搭建固定於頂樓平台上，又於八十八年十月十九日為主管機關三度查報，且
    上開各次搭建之建築物均屬未經主管機關許可之違建等事實，業據證人乙○○即
    台北市政府工務局建管處違建查報隊隊員、丙○○即台北市政府工務局建管處違
    建處理科職員分別到庭結證綦詳，黃建霖證述稱：上址一共被查報三次，八十七
    年五月十三日及同年九月三日二次係渠所查報，另一次則為渠同事所查報，八十
    七年五月十三日第一次查報後，由業主（即被告）自行拆除、同年九月三日第二
    次查報後，則由台北市政府建管處拆除大隊雇工強制拆除；丙○○證述稱：渠於
    八十八年十月十九日查報上開違建，違規情形為被告以鐵架搭起一個架子，後來
    查報後於八十八年十一月二十九日由違建戶（即被告）自行拆除而結案各等語在
    卷。經核與附卷台北市政府建管處於八十七年五月間、同年九月間、八十八年十
    月間三次查報上開違建時之現場照片、八十七年五月間被告自行拆除及同年九月
    間台北市政府建管處強制拆除上開違建之現場照片、台北市政府工務局八十七年
    五月十三日北市工建字第八七三二四０五０００號新違建拆除通知單、台北市政
    府建管處八十七年五月二十七日拆除新違章建築結案報告單、台北市政府工務局
    八十七年九月三日北市工建字第八七三二七九三五００號查報違建通知函、台北
    市政府建管處八十七年九月十一日拆除新違章建建築結案報告單、台北市政府工
    務局八十八年十月十九日北市工建字第八八三三七二六六００號查報違建通知函
    及違建查報系統、違建案件明細表等資料所示相符，足認上開違建確實曾經台北
    市政府工務局於前揭事實欄所示時、地三度查報，其中首次係由被告自行拆除，
    然第二次即八十七年九月十一日由台北市政府建管處雇工強制拆除後，被告又於
    翌年即八十八年十月初再度於原處搭蓋鐵架之情屬實。次查，按定著於土地上或
    地下具有頂蓋、樑柱或牆壁，供個人或公眾使用之構造物或雜項工作物，即為建
    築法所定義之建築物，建築法第四條著有明文有資參照。本件依卷附之現場照片
    觀之，被告於上開違建在八十七年九月間經台北市政府建管處雇工強制拆除後，
    再次於原處以多根鐵架為柱固定於頂樓平台上作為支撐，柱高約與旁邊既存違建
    高度相同，亦即均達二點五公尺之高，其上並以多根鐵架交疊成格狀頂樑固定於
    柱上，雖樑柱上端尚未復以遮蔽物，然其架構之方式及高度顯非供平日晾曬衣物
    之用，並與被告前二次為主管機關查報之違建搭蓋方式近似，足認被告之本意乃
    欲重建相同形式即固定於土地上具有頂蓋、樑柱之棚式構造物，該棚式構造物為
    前揭建築法所定義之建築物，從而被告有於依法強制拆除之建築物拆除後，仍未
    向主管建築機關申請審查許可、獲發執照，即擅自實施重建之行為甚明，是本件
    事證明確，被告所辯不足採信，其有違反建築法規定重建之犯行洵堪認定。
二、核被告所為，係犯建築法第九十五條之罪。其利用不知情之莊照毅為上開犯行，
    為間接正犯。爰審酌被告犯罪之動機、目的、手段、犯後態度、搭蓋違建所占面
    積及上開違建物事後已由被告自行拆除，無再行搭建事等情狀，量處如主文所示
    之刑，並諭知易服勞役之折算標準。
據上論斷，應依刑事訴訟法第二百九十九條第一項前段、建築法第九十五條、刑法第
十一條前段、第四十二條第二項、罰金罰鍰提高標準條例第二條、現行法規所定貨幣
單位折算新台幣條例第二條，判決如主文。
本案經檢察官林淑玲到庭執行職務
中    華    民    國      八十九      年      三      月      廿四      日
                                      臺灣臺北地方法院刑事第五庭
                                          法  官  林  翠  華
右正本證明與原本無異。
如不服本判決，應於判決送達後十日內，向本院提出上訴狀。
                                          書記官  林  明  龍
中    華    民    國      八十九      年      三      月      三十      日
附錄本案論罪科刑法條全文
建築法第九十五條
依本法規定強制拆除之建築物，違反規定重建者，沒入其在現場之建築材料，應處一
年以下有期徒刑、拘役或科或併科三十萬元以下罰金。


司法院資訊處製作；財團法人民間司法改革基金會備份。
